臺灣高雄地方法院刑事判決　　　　　　　九十三年度易字第二○一號
　　公　訴　人　臺灣高雄地方法院檢察署檢察官
　　被　　　告　乙○○
右列被告因詐欺案件，經檢察官提起公訴（九十二年度偵字第二一六三號），本院依
簡式審判程序審理判決如左：
    主  文
乙○○幫助意圖為自己不法之所有，以詐術使人將本人之物交付，累犯，處有期徒刑
月，如易科罰金，以佰元折算壹日。
    事  實
一、乙○○曾於民國八十七年間因違反麻醉藥品管理條例案件，經法院判處有期徒刑
    三月，如易科罰金，以三百元折算一日確定，甫於八十七年五月十一日易科罰金
    執行完畢（構成累犯）。詎猶不知悔改，明知銀行或郵局等金融機關存款帳戶之
    存摺與提款卡，若交付予不熟識之他人使用，可能幫助犯罪集團詐欺取財犯罪使
    用，致被害人與警方追查無門；竟仍基於幫助他人詐欺取財之不確定故意，於九
    十一年十月間某日，在某不詳地點，將其於九十一年十月四日向中華郵政股份有
    限公司南區郵政管理局，所申設之郵政儲金存款帳戶（局號為0000000號
    ，帳號為0000000號）之存摺與提款卡，以新臺幣（下同）七千元之代價
    ，租借予由年籍、姓名不詳化名為「楊慶雲」之成年男子所組成之詐欺集團使用
    ，並約定租期為三個月，供該詐欺集團作為向不特定民眾詐財匯款之用。俟該詐
    欺集團係以冒稱「盛安律師事務所謝文元律師」之名義，寄發領獎通知單予不特
    定民眾之方式，誘使不特定人與該詐欺集團聯繫有關領獎事項。嗣於九十一年十
    月二十四日十二時四十七分許，丙○○因誤信前述事項而陷於錯誤，遂在臺中市
    ○區○○路六七六號大智郵局，依該詐欺集團之指定，匯款五十八萬元至右開乙
    ○○申設之帳戶後，仍無法取得獎金，丙○○始知受騙而報警循線查獲。
二、案經丙○○訴由高雄縣政府警察局鳳山分局報告臺灣高雄地方法院檢察署檢察官
    偵查起訴。
    理  由
一、本案被告乙○○所犯幫助詐欺（刑法第三百三十九條第一項）之罪，其法定刑為
    死刑、無期徒刑、最輕本刑為三年以上有期徒刑以外之罪，於準備程序進行中，
    被告就被訴事實為有罪之陳述，經受命法官告知簡式審判程序之要旨及經被告同
    意適用簡式審判程序後，本院合議庭裁定本案由受命法官獨任進行簡式審判程序
    審理在卷，合先敘明。
二、訊據被告乙○○於本院審理時對右揭犯罪事實供認不諱，核與告訴人丙○○於警
    詢中指訴之情節相符，且有告訴人丙○○匯款之郵政國內匯款執據、該詐欺集團
    領獎通知各一紙（以上均詳警卷內第十六頁至第十七頁），及被告郵政存簿儲金
    立帳申請書、存摺印鑑卡，郵政存簿交易明細查詢資料各一份（詳警卷內第二十
    三頁至第二十四頁）可資佐證，足認被告之自白核與事實相符。參以現今國人若
    要在金融機構開戶使用帳戶，手續甚為簡便，實無再以支付代價向他人購買或租
    借之必要，必係以供作犯罪或其他不法目的，始有以隱匿自己名義而購買或租借
    他人金融帳戶使用之必要；且邇來竊取汽車、賽鴿後恐嚇車主、鴿主匯款始將汽
    車、賽鴿返還之竊盜、恐嚇取財犯罪層出不窮，該等犯罪多數均係利用人頭帳戶
    作為出入帳戶，並經媒體廣為披載，而被告係成年且智力成熟之人，對此應知之
    甚詳，被告竟仍將其郵局存摺與提款卡租借交予不詳詐欺集團使用，被告於作為
    時，固不知犯罪集團將用以作何犯罪用途，然對於犯罪集團將利用其所交付之金
    融存款帳戶，用於犯罪之使用，顯屬可以預見其發生，且並不違背其本意，足見
    被告應有幫助犯罪集團利用上開帳戶作為詐欺取財不法使用之不確定故意主觀犯
    意存在，要屬無疑。事證明確，被告右揭幫助詐欺取財之犯罪事實洵堪認定，應
    予依法論科。
三、查被告乙○○將其上開郵局存款帳戶之存摺與提款卡，租借予不詳之詐欺集團使
    用，顯具有幫助詐欺集團詐欺取財之不確定故意，已如前述；嗣該不詳之詐欺集
    團取得上開帳戶後即用以向告訴人詐取財物共計五十八萬元，該詐欺集團就此犯
    行係犯刑法第三百三十九條第一項之詐欺取財罪。故核被告乙○○所為，係犯幫
    助犯刑法第三百三十九條第一項之詐欺取財罪。被告之犯行係屬幫助犯，應依刑
    法第三十條第二項之規定減輕其刑。又被告曾於八十七年間因違反麻醉藥品管理
    條例案件，經法院判處有期徒刑三月，如易科罰金，以三百元折算一日確定，甫
    於八十七年五月十一日易科罰金執行完畢，有臺灣高等法院被告全國前案紀錄表
    一紙附卷可稽，其於前受有期徒刑之執行完畢後五年以內，再犯本案有期徒刑以
    上之罪，為累犯，應依刑法第四十七條之規定，加重其刑。被告所應處之刑同時
    有加重及減輕之應因，應依法先加後減之。爰審酌被告現年三十五歲，竟僅因一
    時經濟拮据之原因，即提供郵局儲金簿帳戶之存摺與提款卡，予詐欺集團行騙財
    物，行為殊屬非是，惟犯後已坦承犯行，頗有悔意等一切情狀，爰酌情量處如主
    文所示之刑，並諭知易科罰金折算之標準，以示儆懲。
據上論斷，應依刑事訴訟法第二百七十三條之一第一項、第二百八十四條之一、第二
百九十九條第一項前段，刑法三百三十九條第一項、第三十條第二項、第四十一條第
一項前段、第四十七條，罰金罰鍰提高標準條例第一條前段、第二條，判決如主文。
本案經檢察官甲○○到庭執行職務。
中      華      民      國      九十三      年      三    月    三十    日
                                      臺灣高雄地方法院刑事第六庭
                                        法  官  柯  盛  益
右正本證明與原本無異。
如不服本判決，應於判決送達後十日內，向本院提出上訴狀。
                                        書記官  陳  昱  良
中      華      民      國      九十三      年      三    月    三十    日
